【裁判字號】    99,審訴,242
【裁判日期】    990326
【裁判案由】    偽造文書等
【裁判全文】
臺灣桃園地方法院刑事判決             99年度審訴字第242號
公  訴  人  臺灣桃園地方法院檢察署檢察官
被      告  乙○○
上列被告因偽造文書等案件，經檢察官提起公訴（98年度偵字第
25955 號），被告於準備程序進行中，就被訴事實為有罪之陳述
，經本院告知簡式審判程序意旨，並聽取當事人之意見後，本院
合議庭裁定依簡式審判程序審理，判決如下：
    主  文
乙○○行使偽造私文書，足以生損害於他人，處有期徒刑月，
如易科罰金，以新臺幣壹仟元折算壹日，如附表所示之署押均沒
收；又意圖為自己或第三人不法之所有，以詐術得財產上不法之
利益，處有期徒刑月，如易科罰金，以新臺幣壹仟元折算壹日
。應執行有期徒刑伍月，如易科罰金，以新臺幣壹仟元折算壹日
，如附表所示之署押均沒收。
    事  實
一、緣乙○○於民國98年4 月13日中午12時許，在桃園縣中壢市
    清雲大學附近某便利商店內，拾獲已換貼他人照片之「甲○
    ○」國民身分證影本及全民健康保險卡影本（下稱「拾獲之
    甲○○名義之健保卡影本」）各1 紙。乙○○竟基於行使變
    造之國民身分證、行使偽造私文書及詐欺取財之犯意，旋於
    拾獲後，前往桃園縣中壢市中原大學附近某便利商店內，以
    其所有自己照片1 張，放於上開「甲○○」名義之國民身分
    證影本照片欄上再予影印方式，變造完成「甲○○」名義而
    貼有乙○○照片之國民身分證影本1 紙（下稱「乙○○變造
    之國民身分證影本」），並於變造完成後，於98年4 月27日
    某時，在桃園縣中壢市中原大學附近之渣打國際商業銀行前
    ，利用不知情而正在該處拾荒之姓名、年籍均不詳之成年男
    子，在附表所示之私文書欄位上，接續簽立「甲○○」之簽
    名2 枚，而接續偽造「甲○○」署押2 枚，偽以表示「甲○
    ○」同意以電銷568H(6)專案之契約內容向臺灣大哥大股份有
    限公司（下稱臺灣大哥大公司）申請行動電話門號（含行動
    電話1 支），並於偽造完成附表所示申請書之私文書後，再
    於98年4 月30日前某日，連同上開「拾獲之甲○○名義之健
    保卡影本」、「乙○○變造之國民身分證影本」，一併寄送
    於臺北市○○路○段172 之1 號13樓之1 之臺灣大哥大公司
    用以申辦上開專案之行動電話門號以行使之，致使臺灣大哥
    大公司之承辦人員因而陷於錯誤，分別交付已開通之行動電
    話門號0000000000號SIM 卡1 張及LG廠牌KU380 （3G）型號
    、序號為000000000000000 之行動電話1 支予乙○○，均足
    以生損害於甲○○、臺灣大哥大公司稽核行動電話申請用戶
    之正確性。乙○○於取得上開行動電話SIM 卡及行動電話後
    ，另基於詐欺得利之犯意，於98年5 月5 日，在桃園縣中壢
    市境內，使用上開詐得之SIM 卡與他人通訊，而詐得免付行
    動電話通訊費用之財產上不法利益共計新臺幣（下同）1,84
    8 元後，另於98年5 月7 日下午3 時50分許，前往桃園縣中
    壢市○○路15之1 號之宏祐鐘錶專賣店，以2,000 之代價，
    將上開LG廠牌行動電話（不含SIM 卡）售予不知情之業者陳
    彥瑋，陳彥瑋再輾轉售予不知情之林韋成後，由林韋成之母
    林建敏加以持用。嗣因甲○○接獲臺灣大哥大公司通話費繳
    款書後，察覺有異報警處理後，經警調閱通聯記錄始查悉上
    情。
二、案經桃園縣政府警察局楊梅分局報請臺灣桃園地方法院檢察
    署檢察官偵查起訴。
    理  由
一、本案被告乙○○所犯均為死刑、無期徒刑或最輕本刑為3 年
    以上有期徒刑以外之罪，其於本院準備程序中就前揭被訴事
    實均為有罪之陳述，經本院告知簡式審判程序之旨，並聽取
    當事人意見後，本院合議庭依刑事訴訟法第273 條之1 第1
    項規定，裁定由受命法官獨任進行簡式審判程序，合先敘明
    。
二、前開犯罪事實，業據被告分別於檢察官訊問及本院審理中坦
    承不諱，並經證人即被害人甲○○、證人陳彥瑋、林韋成、
    林建敏及林韋成之父鍾國華分別於警詢中陳述無訛，且有宏
    祐鐘錶專賣店名片、中古手機（二手機）買賣契約書、附表
    所示之臺灣大哥大行動通信網路業務服務申請書、「拾獲之
    甲○○名義之健保卡影本」、「乙○○變造之身分證影本」
    、行動電話序號000000000000000 、SIM 卡0000000000號、
    林建敏持用之SIM 卡0000000000號之通聯調閱查詢單等在卷
    可稽，足徵被告自白與事實相符，本件事證明確，被告犯行
    堪以認定。
三、論罪科行部分：
  (一)按影本與原本可有相同之效果，如將原本予以影印後，將影
    本之部分內容竄改，重加影印，其與無制作權人將其原本竄
    改，作另一表示其意思者無異，應成立變造文書罪（最高法
    院73年台上字第3885號判決意旨參照）。又按行使影本，作
    用與原本相同，偽造私文書後，持以行使其影本，偽造之低
    度行為為高度之行使行為所吸收，應論以行使偽造文書罪（
    最高法院70年度台上字第1107號判例要旨參照）。被告拾獲
    「甲○○」名義之身分證影本後，以其所有自己照片1 張，
    放於上開「甲○○」名義之國民身分證影本照片欄上重加影
    印成「甲○○」名義而照片欄為被告照片之國民身分證影本
    ，自屬變造國民身分證。被告持前開變造之國民身分證，向
    臺灣大哥大公司申辦行動電話門號，核屬行使變造國民身分
    證無疑。再按國民身分證及全民健康保險卡係由主管機關核
    發作為本國人士身分之證明及使用醫療制度之用，屬於品行
    能力相類之證書，均為刑法第212 條之特種文書。惟戶籍法
    第75條業於97年5 月28日修正公布，並自同年5 月30日生效
    施行，該條第1 項規定「意圖供冒用身分使用，而偽造、變
    造國民身分證，足以生損害於公眾或他人者，處5 年以下有
    期徒刑、拘役或科或併科新臺幣50萬元以下罰金」、同條第
    2 項規定「行使前項偽造、變造之國民身分證者，亦同」，
    此條規定係針對國民身分證之偽造、變造及行使偽造、變造
    國民身分證等犯行予以明文規定，相較於刑法第216 條、第
    212 條係針對所有一般特種文書之偽造、變造及行使偽造、
    變造特種文書犯行之處罰規定，戶籍法之規定應屬於特別規
    定，依特別法優於普通法之原則，應優先適用戶籍法之規定
    。依上開規定及說明，被告行使變造國民身分證之犯行，應
    依戶籍法第75條第2 項、第1 項處斷，核先敘明。
  (二)核被告所為係犯戶籍法第75條第2 項、第1 項之行使變造國
    民身分證罪，刑法第216 條、第210 條之行使偽造私文書罪
    、同法第339 條第1 項詐欺取財罪、同法條第2 項詐欺得利
    罪。檢察官就被告乙○○行使「乙○○變造之國民身分證影
    本」之事實，已於起訴書犯罪事實欄載明，依上開說明應論
    以戶籍法第75條第2 項、第1 項之行使變造國民身分證罪處
    斷，公訴意旨漏未斟酌此點，而認被告係犯刑法第216 條、
    第212 條之行使變造特種文書罪，尚未有洽，惟其基本事實
    同一，本院自應予以審理，並變更起訴法條。至被告行使「
    拾獲之甲○○名義之健保卡影本」部分，被告於檢察官訊問
    時否認於上開健保卡影本上換貼他人照片，本院又查無積極
    證據證明被告有換貼他人照片之行為，或知悉其所行使之「
    拾獲之甲○○名義之健保卡影本」係變造，自不能遽為不利
    被告之認定，是以本院就此部分無從認定被告有行使變造特
    種文書（全民健康保險卡）之犯意，惟此部分罪嫌與前開行
    使變造國民身分證罪、行使偽造私文書罪及詐欺取財罪間具
    有想像競合犯之裁判上一罪關係，爰不另為無罪之諭知，附
    此敘明。被告就偽造甲○○署押部分之行為，係利用不知情
    之拾荒成年男子所為，為間接正犯。其偽造署押為偽造私文
    書之部分行為；而變造國民身分證、偽造私文書之低度行為
    ，各為行使變造國民身分證、行使偽造私文書之高度行為所
    吸收，均不另論罪。其行使偽造「甲○○」名義之私文書、
    行使變造「甲○○」名義之身分證影本與詐得被害人臺灣大
    哥大公司SIM 卡、行動電話之詐欺取財罪3 罪間，係一行為
    觸犯數罪名，為想像競合犯，應從一重依行使偽造私文書罪
    處斷。被告所犯上開行使偽造私文書罪與詐得被害人臺灣大
    哥大公司通話利益之詐欺得利罪間，犯意各別，行為互殊，
    應分論併罰。爰審酌被告詐得行動電話SIM 卡、行動電話及
    通話利益等價值非低之犯罪情節、所生危害程度，衡以其犯
    後為前開自白，尚有悔意及其他一切情狀，分別量處如主文
    所示之刑，並定其應執行之刑。末查，本件偽造如附表所示
    文書上所偽造之「甲○○」簽名，均屬偽造之署押，不論屬
    於被告與否，均應依刑法第219 條之規定，於被告所犯該行
    使偽造私文書罪部分宣告沒收。至於如附表所示之偽造私文
    書及「乙○○變造之國民身分證影本」、「拾獲之甲○○名
    義之健保卡影本」，均已寄送交付予被害人臺灣大哥大公司
    ，而非被告所有，除附表所示偽造私文書上之偽造署押已依
    上開規定宣告沒收外，該等文書及變造國民身分證影本、全
    民健康保險卡影本均不得於本件宣告沒收；又被告所有，用
    以變造「甲○○」國民身分證之照片正本1 張及被告詐得之
    SIM 卡1 張，均未扣案，且無證據證明尚屬存在，為免將來
    執行之困難與爭議，不予宣告沒收，併此敘明。
據上論斷，應依刑事訴訟法第273 條之1 第1 項、第299 條第1
項前段、第300 條，戶籍法第75條第2 項、第1 項，刑法第11條
前段、第216 條、第210 條、第339 條第1 項、第2 項、第55條
、第51條第5 款、第41條第1 項前段、第219 條，刑法施行法第
1 條之1 第1 項、第2 項前段，判決如主文。
本案經檢察官潘怡華到庭執行職務。
中    華    民    國    99    年    3     月    26    日
                        刑事庭    法  官  劉為丕
以上正本證明與原本無異。
如不服本判決，應於判決送達後10日內向本院提出上訴狀（應附
繕本），其未敘述上訴理由者，應於上訴期間屆滿後20日內補提
理由書狀於本院，上訴於臺灣高等法院。
                                  書記官  陳淑瓊
中    華    民    國    99    年    3     月    26    日
附錄本案論罪科刑法條：
戶籍法第75條
意圖供冒用身分使用，而偽造、變造國民身分證，足以生損害於
公眾或他人者，處五年以下有期徒刑、拘役或科或併科新臺幣五
十萬元以下罰金。
行使前項偽造、變造之國民身分證者，亦同。
將國民身分證交付他人，以供冒名使用，或冒用身分而使用他人
交付或遺失之國民身分證，足以生損害於公眾或他人者，處三年
以下有期徒刑、拘役或科或併科新臺幣三十萬元以下罰金。
中華民國刑法第216 條
（行使偽造變造或登載不實之文書罪）
行使第二百十條至第二百十五條之文書者，依偽造、變造文書或
登載不實事項或使登載不實事項之規定處斷。
中華民國刑法第210 條
（偽造變造私文書罪）
偽造、變造私文書，足以生損害於公眾或他人者，處五年以下有
期徒刑。
中華民國刑法第339 條
（普通詐欺罪）
意圖為自己或第三人不法之所有，以詐術使人將本人或第三人之
物交付者，處五年以下有期徒刑、拘役或科或併科一千元以下罰
金。
以前項方法得財產上不法之利益或使第三人得之者，亦同。
前二項之未遂犯罰之。
附表
┌─┬──────────┬──────────┬───────────┐
│編│  偽造之私文書      │    署押所在欄位    │      署押數目        │
│號│                    │                    │                      │
├─┼──────────┼──────────┼───────────┤
│一│臺灣大哥大行動通信網│申請人簽章欄        │「甲○○」署押共貳枚  │
│  │路業務服務申請書    │                    │                      │
└─┴──────────┴──────────┴───────────┘

司法院資訊處製作；財團法人民間司法改革基金會備份。
